【裁判字號】    88,上易,4747
【裁判日期】    890118
【裁判案由】    詐欺
【裁判全文】
臺灣高等法院刑事判決                  八十八年度上易字第四七四七號
    上  訴  人
    即  被  告  甲○○
右上訴人，因詐欺案件，不服臺灣新竹地方法院八十七年度易字第四三一號，中華民
國八十八年九月六日第一審判決（起訴案號：臺灣新竹地方法院檢察署八十六年度偵
字第七八八七號），提起上訴，本院判決如左：
    主      文
上訴駁回。
    事      實
一、甲○○曾於民國八十二年間因詐欺及侵占案件，經臺灣桃園地方法院判處有期徒
    刑五月及二月，定應執行為有期徒刑六月，緩刑三年，八十三年八月二十九日確
    定，在緩刑期間猶不知悔改。其並未得乙○○同意，將乙○○所承租坐落於桃園
    縣復興鄉○○段第000－0－0－0－0－0－0地號等六筆林地之承租權轉
    讓他人。竟意圖為自己不法之所有，於八十四年四、五月間，向丙○○○有限公
    司（下稱捷發公司）代表人溫思勝佯稱其已得土地所有權人乙○○之同意，願出
    售該六筆林地之承租權，並取出先前受乙○○委託出售其所有之另一筆建地而由
    乙○○所交付之印鑑證明書、身分證影本、戶籍謄本等相關資料，使溫思勝誤以
    為甲○○確實已得到乙○○之同意而有權代為出售上開六筆林地之承租權，遂於
    同年七月十一日，在新竹縣竹東鎮○○路○段三一五號捷發公司與甲○○簽訂委
    託書契約，委託甲○○向乙○○購買上開該六筆林地承租權，並支付甲○○新台
    幣（下同）一百五十萬元之土地價款，雙方約定於同年九月十一日前須完成承租
    權轉讓程序。甲○○於詐得上開財物後，根本無法完成轉讓事宜，亦不將一百五
    十萬元返還，捷發公司始知受騙。
二、案經被害人捷發公司訴由臺灣新竹地方法院檢察署檢察官偵查起訴。
    理      由
一、訊據被告甲○○坦承於右揭時、地與捷發公司代表人溫思勝訂約並收受一百五十
    萬元之價款，惟矢口否認詐欺，辯稱：因乙○○之子發生車禍，須用金錢，乙○
    ○之妻宋秀花委託其處理承租土地，並未詐欺云云。
二、然查：
    (一)右開犯罪事實，業據被害人捷發公司代表人溫思勝於偵查中及原審法院審理時
      指訴綦詳。並有被告與捷發公司所簽之委託書、地籍圖謄本、被告所交之乙○
      ○印鑑證明、身分證影本、全戶戶籍謄本及被告甲○○親筆於本票上註明：「
      本本票為委託購地款於完成爺亨段三九七－二至三九七－七土地購買手續無條
      件退還」之面額為一百五十萬元之本票影本附於偵查卷內可稽。
    (二)上開位於桃園縣復興鄉○○段第000－0－0－0－0－0－0地號等六筆
      林地之承租權人為乙○○。乙○○及其妻宋秀花從未同意由被告代為處理承租
      權轉售事宜，業經證人乙○○、其妻宋秀花、其子高明德於偵訊及本院證明屬
      實。
    (三)被告也坦承所交付捷發公司之乙○○名義之印鑑證明書、身分證影本、戶籍謄
      本等相關資料，為乙○○委託其處理另案建地所交付，而其由捷發公司取得一
      百五十萬元，自行花用，未交付乙○○夫妻，迄今亦未返還捷發公司（見本院
      八十九年一月三日訊問筆錄）。被告未經乙○○之同意，擅自假稱得乙○○同
      意出售上開林地承租權，取得捷發公司所交付之一百五十萬元價款，未交付乙
      ○○又未返還捷發公司，將上開款項花用，顯有為自己不法所有之意圖，以詐
      術使告訴人陷於錯誤而交付金錢之犯行無訛。
    (四)綜上所述，被告所辯顯係卸責之詞，不足採信，其事證已臻明確，詐欺犯行洵
      堪認定，應予依法論科。
三、核被告甲○○所為，係犯刑法第三百三十九條第一項之詐欺取財罪。被告甲○○
    於八十二年間因詐欺及侵占案件，經臺灣桃園地方法院判處有期徒刑五月及二月
    ，定應執行刑為有期徒刑六月，緩刑三年，於八十三年八月二十九日確定，有臺
    灣桃園地方法院八十三年度易字第二八七號判決書、臺灣新竹地方法院檢察署刑
    案資料查註紀錄表及原審法院被告全國前案紀錄表各在卷可參，於緩刑期間猶不
    知悔改。原審因依刑法第三百三十九條第一項，罰金罰鍰提高標準條例第一條前
    段等規定，審酌被告之品行、犯罪情節、犯罪後態度及其他一切情狀，判處被告
    有期徒刑八月，以示懲儆，經核其認事用法，均無不合。被告上訴意旨，仍執前
    詞，否認犯罪，核無理由，應予駁回。
四、據上論斷，應依刑事訴訟法第三百六十八條，判決如主文。
本案經檢察官陳追到庭執行職務。
中     華     民     國    八十九   年       一       月      十八      日
                             臺灣高等法院刑事第五庭
                                 審判長法  官  曾  德  水
                               法  官  楊  貴  雄
                                       法  官  趙  功  恆
右正本證明與原本無異。
不得上訴。
                                       書記官  常  淑  慧
中     華     民     國    八十九   年       一       月     二十一     日
附錄：本案論罪科刑法條全文
刑法第三百三十九條第一項
意圖為自己或第三人不法之所有，以詐術使人將本人或第三人之物交付者，處五年以
下有期徒刑、拘役或科或併科一千元以下罰金。


司法院資訊處製作；財團法人民間司法改革基金會備份。
